高雄高等行政法院簡易判決　　　　　　　　　　　　　九十三年度簡字第七十三號
　　原　　　告　甲○○
　　被　　　告　嘉義縣政府
　　代　表　人　乙○○　縣長
　　訴訟代理人　丙○○
右當事人間因核發獎金事件，原告不服公務人員保障暨培訓委員會中華民國九十二年
十二月九日九二公審決字第０三一三號復審決定，提起行政訴訟。本院判決如左：
　　主  文
原告之訴駁回。
訴訟費用由原告負擔。
　　事實及理由
一、緣原告現職為被告所屬城鄉發展局（原名稱為建設局於民國九十二年七月一日改
    名）商業課課長，原任被告所屬交通局觀光發展課（已於民國九十二年七月一日
    成立觀光旅遊局）課長，因被告依行政院人事行政局（以下簡稱人事行政局）民
    國（下同）九十二年三月六日局給字第０九二００五一四五三號函略以：交通局
    課長職務歸列交通行政職系，因非土木工程職系，不得支給工程獎金之函釋，以
    同年四月一日府人三字第０九二００三四四八八號函轉知原告不得支領工程獎金
    ，已支領者應依規定繳回等語；原告不服，提起復審遭決定駁回，遂提起本件行
    政訴訟。
二、本件原告起訴意旨略以：其係農業工程科農田水利組畢業，經國家考試土木工程
    類科考試及格，並經銓敘部審定土木工程職系合格在案，且有土木技師證書，因
    此具有工程技術專長之資格。而原告八十一年起擔任建設局國宅課課長、八十四
    年擔任技正、八十七年擔任觀光課課長，均依「台灣省政府所屬工程機關員工工
    程獎金發給要點」規定，依法報經權責機關核備或核准領取工程獎金在案，雖地
    方制度法施行後觀光課改隸交通局，然其工作性質並未改變，仍然承辦大量建設
    工程，而原告擔任課長仍負有技術、審核、規劃、工程查驗、驗收之責，負責觀
    光工程完全成敗責任，足證原告確實從事工程之特性。被告引用人事行政局於九
    十一年十月一日頒定之「中央及地方各級行政機關工程獎金支給原則」第十三點
    規定，就工程人員之認定以歸列「土木工程職系」者為限，餘者不得依上開原則
    支給工程獎金。此種以職務歸系作為工程獎金發給之標準，而不審究工作之實質
    內容，實難符合工程獎金發給要點立法目的與精神，亦與行政程序法第六條有關
    「行政行為，非有正當理由，不得為差別待遇」及「相同事項應為相同處理」之
    平等原則有違。另基於信賴保護原則及禁止法令溯及既往之原則，原告自六十八
    年起長期信賴機關認定原告具有領取工程獎金之資格，且無不值得保護之情形，
    上開規定將工程人員須歸列為土木職系者，始得支領工程獎金，剝奪原告領取工
    程獎金之資格，此種剝奪並無公益優先前提之存在，且法規之適用以行為時之法
    規為原則，除非法律之變更有利行為人，否則新法規即應禁止溯及適用。又原告
    資格與人事行政局九十年十二月十九日九十局經字第二一一四六八號函釋意旨相
    謀合，並與該局八十八年十月二十六日、九十年一月三十一日、九十年二月二十
    六日、九十年四月十日等歷次函釋規定請領工程獎金之要件相符，且係報經權責
    機關核准，被告雖以年代久遠，相關檔案均已銷毀，部分文件核准文號亦無從查
    證，而為不利原告之認定，惟依行政程序法第九條之規定，被告亦應認定原告已
    專案報經核准；又依原告歷年領取清冊檔案，辦理之工程管理費足以容納工程獎
    金，故支領工程獎金符合上述要點應無疑義。況其他縣市課長與原告情況相同者
    仍領有工程獎金，再按「嘉義縣政府工務局以外單位支領工程獎金尚有疑義之職
    務暨當事人資格一覽表」，原告縱使擔任觀光發展課課長雖屬交通行政職系並不
    全然為行政人員，復依該表之職務說明書欄三，仍負有各項觀光工程規劃、設計
    、發包、施工、督導、驗收．．．之審核，占整體工作量百分之二十五，負工程
    成敗之責，更有直接辦理工程技術、審核、測量、規劃之前兩要件之一，原告八
    十一年擔任國宅課長時亦為經建行政職系，但被告依據「台灣省政府所屬工程機
    關員工工程獎金發放要點」核准原告具領工程獎金在案，因此，衡量權利與義務
    相等原則，自應享有權利相當，以符法律相等原則及法律不溯及既往原則。再經
    九十年七月二十五日調查全國各縣政府當中，承辦觀光工程之課長具有請領工程
    獎金者為十一人，無請領工程獎金者為十人，另一人調查當時正逢簽核中，而未
    請領工程獎金者本身均未具備工程技術資格，提請參考；為此求為判決復審決定
    及原處分均撤銷，請求被告應核發原告新台幣（下同）四萬一千八百零六元之工
    程獎金等語。
三、被告則以：被告工程獎金之核發，向依人事行政局八十八年十月二十六日八十八
    局給字第０二八五四三號函、九十年一月三十一日九十室中字第五六八號函、九
    十年二月二十六日九十室中字第一二一九號函及九十年四月十日等歷次函釋規定
    辦理，請領工程獎金之要件，需同時符合具有工程技術專長及實際從事之工程技
    術人員兩項要件，行政人員及未擔任上項實際工作之技術人員暨辦理工程單位之
    局、科、股長未具有工程技術資格或技術人員任用資格者，均不合發給。原告係
    擔任被告所屬交通局觀光發展課課長，職務歸列「交通行政職系」，嗣亦經人事
    行政局於九十一年十一月六日以局給字第０九一００四五七九八號函釋及九十二
    年三月六日局給字第０九二００五一四五三號函，以原告非土木工程職系，不合
    「台灣省政府所屬工程機關員工工程獎金發給要點」規定支領工程獎金。被告據
    以九十二年四月一日府人三字第０九二００三四四八八號函轉知所屬交通局，原
    告非歸列「土木工程職系」，不得支領工程獎金，於法有據等語，資為抗辯。
四、按「縣（市）政府、鄉（鎮、市、區）公所及其他機關辦理各項建設工程具有工
    程技術人員編制者，其工程管理費可容納支給工程獎金時，其辦理建設工程之技
    術或工程部門人員，得比照本要點專案報准辦理。」為台灣省政府七十八年一月
    二十八日府人四字第七六七號函頒「台灣省政府所屬工程機關員工工程獎金發給
    要點」第十一點所明定。又「憲法所定人民之自由及權利範圍甚廣，凡不妨害社
    會秩序公共利益者，均受保障。惟並非一切自由及權利均無分軒輊受憲法毫無差
    別之保障：．．．至何種事項應以法律直接規範或得委由命令予以規定，與所謂
    規範密度有關，應視規範對象、內容或法益本身及其所受限制之輕重而容許合理
    之差異：．．．又關於給付行政措施，其受法律規範之密度，自較限制人民權益
    者寬鬆，倘涉及公共利益之重大事項者，應有法律或法律授權之命令為依據之必
    要，乃屬當然。．．．。」司法院釋字第四四三號解釋理由書參照。查台灣省政
    府係為鼓勵所屬機關員工發展工程技術，提高工作效率，而訂定「台灣省政府所
    屬工程機關員工工程獎金發給要點」；而此要點係以行政人員為規範之相對人，
    由行政機關依其權限或職權為規範機關內部秩序及運作，所為非直接對外發生法
    規範效力之一般、抽象規定之行政規則，具有替代法律之內部法性質；並其內容
    係屬授益性質之給付行政措施，並無關重大公益，自得援為本件行政機關應否核
    發工程獎金之依據。又因該要點所稱工程獎金係以台灣省政府所屬「工程機關」
    之員工為發給對象；惟因考量非屬工程機關之縣市政府亦有辦理工程情事，故乃
    有上述該要點第十一點之規定；另行政院雖於九十一年九月九日以院授人給字第
    ０九一００四三五一五號函訂頒「中央及地方各級行政機關工程獎金支給原則」
    ，然於該函又表示：「．．．二、原經本院核定適用『中央政府各工程機關員工
    工程獎金發給要點』、『台灣省政府所屬工程機關員工工程獎金發給要點』、『
    台北市政府所屬工程機關員工工程效率獎金發給要點』之工程機關或非工程機關
    工程人員，仍得依規定辦理，但亦得由機關一體選擇改依本支給原則辦理，惟一
    經選擇改本支給原則辦理，即不再行變更。．．．四、各縣（市）政府及鄉（鎮
    、市）公所及所屬機關員工經本院核准比照適用台灣省政府所屬工程機關員工工
    程獎金發給要點辦理者，在台灣省政府功能業務及組織調整暫行條例施行期間准
    予繼續適用。」（「中央及地方各級行政機關工程獎金支給原則」第十二點及第
    十四點亦有明文）故原適用「台灣省政府所屬工程機關員工工程獎金發給要點」
    之各縣（市）政府於「中央及地方各級行政機關工程獎金支給原則」實施後，若
    未經機關一體選擇改依上述支給原則辦理，則關於所屬機關員工工程獎金之支給
    ，即仍應適用「台灣省政府所屬工程機關員工工程獎金發給要點」之規定，合先
    敘明。
五、本件原告原任被告所屬建設局交通及觀光課課長（嗣該課於九十年一月一日改制
    為被告所屬交通局觀光發展課，原告亦已於九十一年七月間離職），原均依據「
    台灣省政府所屬工程機關員工工程獎金發給要點」規定領有工程獎金，其中九十
    年一月至十月之工程獎金，雖依由原告書立切結書之方式先行領取，然自同年十
    一月起之工程獎金，被告即未核發，並以被告九十二年四月一日府人三字第０九
    二００三四四八八號函被告所屬交通局轉知原告不得支領工程獎金，已支領者應
    依規定繳回之意旨一節，已據兩造分別陳述在卷，並有被告上述函文影本附卷可
    稽，自堪認定。而原告提起本件訴訟，無非以其係依據「台灣省政府所屬工程機
    關員工工程獎金發給要點」第十一點規定領取工程獎金，並已領取多年，足見業
    已依該要點規定經報准在案；自不得因被告未能提出當時之報准資料，而將不利
    益歸於原告。況原告本身具有工程技術資格，且實際從事工程之規劃等工作，符
    合被告所舉人事行政局函釋得領取工程獎金之要件，至被告以原告之交通局課長
    為交通行政職系，非屬土木工程職系為由，認原告不具工程技術資格，進而認原
    告所擔任之交通局觀光發展課（即前建設局交通及觀光課）課長職務不得領取工
    程獎金，不僅於法有違，更損及原告之信賴利益，且有違平等原則及不溯及既往
    原則云云，資為論據。
六、按上述「台灣省政府所屬工程機關員工工程獎金發給要點」第十一點係關於非工
    程機關得比照台灣省政府所屬工程機關發給工程獎金之依據；而依此點「縣（市
    ）政府、鄉（鎮、市、區）公所及其他機關辦理各項建設工程具有工程技術人員
    編制者，其工程管理費可容納支給工程獎金時，其辦理建設工程之技術或工程部
    門人員，得比照本要點專案報准辦理。」之規定內容，可知得比照發給工程獎金
    之非工程機關亦必須是具有工程技術人員編制，並其工程管理費可容納支給工程
    獎金時，始具備得發給工程獎金之前提要件，至於該工程機關得領取工程獎金之
    人員，則又限於辦理建設工程之技術或工程部門人員。再參諸「台灣省政府所屬
    工程機關員工工程獎金發給要點」所稱工程獎金係以「工程機關」之員工為發給
    對象，而所謂「工程機關」係指機關組織法規定以公共工程之興建為主要職掌，
    且實際辦理工程規劃、設計或監造機關之意旨，及係因考量縣市政府亦有辦理工
    程，而有前述該要點十一點比照發給規定之原由，益見該規定中所稱「辦理建設
    工程之技術或工程『部門』人員」亦應為相同解釋，即於縣市政府中以辦理公共
    工程之興建為主要職掌之工程專責單位之人員。尤其工程獎金發給之目的，旨在
    鼓勵工程機關員工發展工程技術、提高工程品質與效率；而非因有辦理公共工程
    之興建，即應為工程獎金之發給；故自此規範目的，更可知工程獎金之支給對象
    應為「工程機關」或比照之「非工程機關之工程專責單位」人員，而非有辦理公
    共工程之單位悉屬上述「台灣省政府所屬工程機關員工工程獎金發給要點」第十
    一點所稱之「辦理建設工程之技術或工程部門」。
七、又關於非工程機關支給工程獎金一事，台灣省政府及人事行政局先後有下述函釋
    ：（一）省政府六十四年二月十八日府人丁字第九四六一號函：「縣市政府及鄉
    鎮區縣轄市公所辦理各項工程，依規定申請發給員工工程獎金之對象，應以直接
    辦理工程技術之設計、施工（監工）、技術審核、測量規劃等實際工程技術人員
    為限，行政人員及未擔任上項實際工作之技術人員，暨辦理工程單位之局（科）
    課（股）長未具有工程技術資格者，均不發給。」（二）人事行政局七十年六月
    三日局肆字第一四二二八號函：「非屬工程機關人員支給工程獎金對象，應以直
    接辦理工程技術之設計施工（監工）、技術、審核、測量、規劃等實際工程技術
    人員為限，行政人員及未擔任上項實際工作之技術人員暨辦理工程單位之局、科
    、股長未具有工程技術資格（或技術人員任用資格）者，均不合發給。」（三）
    人事行政局七十八年十一月十八日局肆字第四四八八九號函及七十九年六月十一
    日局肆字第一八六一五號函：「行政院人事行政局邀集有關機關開會研商獲致結
    論：依據台灣省政府所屬工程機關員工工程獎金發給要點規定，工程獎金發給之
    目的，在鼓勵所屬工程機關員工發展工程技術，提高工作效率。本案縣市政府、
    鄉鎮市區公所及他機關辦理工程單位之局（科）、課（股）長等未具工程技術人
    員資格者，係負行政監督之責，不宜發給工程獎金。」（四）人事行政局八十年
    三月四日肆字第０五四九四號函、省政府八十年三月八日府人四字第二二六二六
    號函：「．．．復查本局民國七十年六月三日七十局肆字第一四二二八號函釋，
    非屬工程機關人員支給工程獎金對象，應以直接辦理工程技術之設計施工（監工
    ）技術、審核、測量規劃等實際工程技術人員為限，行政人員及未擔任上項實際
    工作之技術人員暨辦理工程單位之局（科）、股長未具有工程技術資格（或技術
    人員任用資格）者均不合發給。是以工程獎金之發給對象，係以具有工程技術知
    能且實際擔任工程業務之人員為限。．．．。」自此等函釋可知，不論是台灣省
    政府及人事行政局關於非工程機關支給工程獎金一事，始終闡述需為「直接辦理
    工程技術之設計施工（監工）技術、審核、測量規劃等實際工程技術人員」或「
    辦理工程單位之局（科）、股長且應具有工程技術資格或技術人員任用資格」之
    要件；其中關於「課長」部分，即需是辦理工程單位之課長，且該課長必須具有
    工程技術資格或技術人員任用資格。至於何謂「工程單位」，參諸前述工程獎金
    發給之目的，自應限於專責工程單位，而非全部有辦理公共工程之單位；尤其「
    台灣省政府所屬工程機關員工工程獎金發給要點」關於工程獎金之金額，係依各
    機關層報之工程獎金級點折合率及該要點規定各職稱之級點計算後，定額領取之
    ，此觀該要點第四點及第五點之規定自明；若謂只需有辦理工程之單位即屬工程
    單位，其課長等主管則得領取工程獎金，勢必造成工程獎金之領取浮濫，而違反
    前述發給工程獎金之規範目的。並為前述函釋之人事行政局，其中部辦公室更以
    九十年二月二十六日九十室中字第一二一九號函闡明：「．．．工程獎金發給非
    工程機關人員之對象，應以具有工程技術專長且與其實際所從事工作之工程技術
    特性符合者為限；縣市政府局（科）、課（股）長支領工程獎金，以專責辦理工
    程單位之工務（建設）局為限。」之意旨；足見，依據上述函釋闡明之非工程機
    關支給工程獎金之要件，其中縣市政府課長部分，亦限於縣市政府專責工程單位
    之課長。
八、查被告於地方制度法施行前僅設有建設局，並未另設工務局，亦即一般工務局之
    業務是由建設局辦理；嗣於地方制度法施行後，被告乃依嘉義縣政府組織自治條
    例規定調整組織編制，於八十八年十二月成立工務局，將原建設局都市計畫課、
    建築管理課、水利課、土木課、違章建築拆除隊之業務移撥至工務局，復於九十
    年八月成立交通局，再將建設局交通及觀光課業務移撥至交通局，故於九十年八
    月成立交通局後，被告所屬交通局是掌理交通規劃、交通管制、交通工程、土木
    工程、道路工程、機械工程、停車規劃與管理、公共運輸、觀光事業及相關公共
    設施等事項，已據兩造分別陳述甚明，並有嘉義縣政府組織自治條例規定可資佐
    證；再觀交通局觀光發展課課長之職務說明書，其工作項目為：「１、各項交通
    及觀光事業規劃、輔導及觀光資源之調查、開發與宣導策劃（５０％）。２、小
    船管理、檢丈、發照、旅館業管理核定及旅遊休閒業務推動（１５％）。３、各
    項觀光工程規劃、設計、發包、施工、督導、驗收及預算執行情形之審核（２５
    ％）。４、其他臨時辦交事項。（１０％）」有該職務說明書在卷可稽；故自上
    述建設局於地方制度法實施，另成立工務局後之業務事項及交通局觀光發展課課
    長之職務內容，可知，該觀光發展課課長雖有四分之一職務有關各項觀光工程規
    劃、設計、發包、施工、督導、驗收及預算執行情形之審核，惟仍非縣政府各單
    位間以公共工程之興建為主要職掌之專責工程單位；並人事行政局九十一年十一
    月六日局給字第０九一００四五七九八號函亦同此認定，有該函在原處分卷可按
    。至前述人事行政局中部辦公室九十年二月二十六日九十室中字第一二一九號函
    表示：「．．．縣市政府局（科）、課（股）長支領工程獎金，以專責辦理工程
    單位之工務（建設）局為限。」等語中，雖於專責辦理工程單位中以括弧方式提
    及建設局，然其意乃因有縣市政府並未設工務局而以建設局辦理工務局之業務，
    如被告於八十八年十二月前即為如此之組織編制，故此段用語乃將「建設局」以
    括弧方式表示之；反之，若如原告主張此函之真意係將「建設局」與「工務局」
    並列為工程專責單位，則其記載方式當是併載「建設局」與「工務局」，而非於
    工務局之記載後再以括弧方式記載「建設局」。尤其依被告提出其他縣市政府如
    新竹縣政府及台北縣政府等報准領取工程獎金之資料，該報准之職務雖有歸建設
    局者，但劃歸建設局之「課」，則為土木課、工程隊、都市計畫課等一般歸為工
    務局之科室，亦即該「建設局」應屬未另設工務局之建設局；故由此益見，於縣
    市政府中僅有工務局或未設工務局之建設局，方屬專責工程單位，至於被告於八
    十八年十二月另設工務局後，其建設局及交通局已非所謂專責工程單位甚明；被
    告所屬建設局自八十八年十二月成立工務局後，該建設局及嗣後成立之交通局已
    非被告之工程專責單位，則原告應否領取工程獎金之九十年十一月至九十一年七
    月間，原告既係擔任被告所屬非工程專責單位之交通局觀光發展課（即前建設局
    交通及觀光課）課長職務，則依前開所述，原告即非得領取工程獎金之人員，故
    被告撤銷原准領取之授益處分，即屬有據。另依前述交通局觀光發展課課長之職
    務說明書，課長之主要職務乃負責各項交通及觀光事業規劃、輔導及觀光資源之
    調查、開發與宣導策劃，及各項觀光工程規劃、設計、發包、施工、督導、驗收
    及預算執行情形之審核等業務，並非實際從事工程或技術之人員，故原告以其亦
    需從事建設工程，負有技術、審核、規劃、工程查驗、驗收工作為由，爭執其得
    領取工程獎金云云，自無可採。
九、又原告雖主張其自八十一年擔任被告建設局國宅課課長、八十四年擔任建設局技
    正，八十七年擔任建設局交通及觀光課課長均依「台灣省政府所屬工程機關員工
    工程獎金發給要點」第十一點規定領取工程獎金，雖被告未能提出當時之報准資
    料，亦應認原告曾經依該要點第十一點規定，報准領取工程獎金，而符合領取工
    程獎金之要件云云。然查，被告雖未能提出其嘉義縣政府依據「台灣省政府所屬
    工程機關員工工程獎金發給要點」第十一點規定報准領取工程獎金之報准資料，
    然據被告所提出其他縣市政府之報准資料，其報准是以單位、職稱及員額方式呈
    報（並未具體表明姓名，如此方不至因人員之更迭而需再重新報准），並於備註
    欄中附記「課長如未具工程技術人員任用資格者，仍不得支領工程獎金」等語，
    有該等報准資料影本附卷可稽，足見原告於擔任建設局國宅課課長、技正、交通
    及觀光課課長期間，所以能領取工程獎金，亦是源於原以上開職務所為之報准資
    料。惟如前所述，被告建設局於八十八年十二月成立工務局之前因係屬被告之工
    程專責單位，故其建設局國宅課課長、技正及建設局交通及觀光課課長，依前開
    要點及函釋規定，自具備領取工程獎金之第一要件即屬工程專責單位之局、課長
    （依省政府及人事行政局函釋尚須具有工程技術資格或技術人員任用資格）；然
    自八十八年十二月被告成立工務局之後，被告之建設局因其職務範圍有所變動已
    非被告之工程專責單位，故此時之建設局交通及觀光課（九十年改制為交通局觀
    光發展課）課長職務已不符合前開要點及函釋得領取工程獎金之要件，亦即因被
    告建設局交通及觀光課課長職務內容之變動，縱原曾以建設局交通及觀光課課長
    之職務報准領取工程獎金，惟此報准資料亦無從再適用於職務內容已有變動之建
    設局交通及觀光課（即嗣後改制為交通局觀光發展課）課長，而認其曾經報准而
    得領取工程獎金，故原告此項爭執，亦難採取。
十、又按「違法行政處分於法定救濟期間經過後，原處分機關得依職權為全部或一部
    之撤銷；其上級機關，亦得為之。但有下列各款情形之一者，不得撤銷︰一、撤
    銷對公益有重大危害者。二、受益人無第一百十九條所列信賴不值得保護之情形
    ，而信賴授予利益之行政處分，其信賴利益顯然大於撤銷所欲維護之公益者。」
    、「違法行政處分經撤銷後，溯及既往失其效力。但為維護公益或為避免受益人
    財產上之損失，為撤銷之機關得另定失其效力之日期。」、「受益人有下列各款
    情形之一者，其信賴不值得保護︰一、以詐欺、脅迫或賄賂方法，使行政機關作
    成行政處分者。二、對重要事項提供不正確資料或為不完全陳述，致使行政機關
    依該資料或陳述而作成行政處分者。三、明知行政處分違法或因重大過失而不知
    者。」、「第一百十七條之撤銷權，應自原處分機關或其上級機關知有撤銷原因
    時起二年內為之。」行政程序法第一百十七條、第一百十八條、第一百十九條及
    第一百二十一條第一項分別定有明文。又所謂「信賴保護原則」，係指行政行為
    應保護人民正當合理的信賴（行政程序法第八條參照）。其適用要件依前所述非
    僅須具信賴基礎（國家行為）、信賴表現（人民安排其生活或處置其財產），並
    須有人民之信賴值得保護（人民誠實、正當、並斟酌公益）要件。
十一、查，本件被告係因人事行政局中部辦公室九十年一月三十一日九十室中字五六
    八號書函函釋說明二（一）規定略以．．．工程獎金之支給對象應以「工程機關
    」之員工為主。嗣因考量其他「非屬工程機關」內，實際從事工程設計施工（監
    工）技術、審核、測量規劃等業務之技術人員，確有直接辦理工程技術之事實，
    同意核給工程獎金；至非屬工程機關之行政人員及未擔任上項實際工作之技術人
    員暨經辦工程單位之局、科、課、股長等未具有工程技術資格（或技術人員任用
    資格）者，均不合發給之意旨，暨被告建設局原簽所調查台灣省各縣市具領工程
    獎金之發放情形仍不一致；故就原告應否領取工程獎金有所疑問，乃由原告就其
    已領取之九十年一月至十月工程獎金出具切結書，切結領取之工程獎金，如爾後
    依規定不得支領時願意繳回（切結書是記載領取工程獎金期間為自九十年一月一
    日起至同年十二月三十一日止，但兩造業已陳明實際僅領至九十年十月份），並
    於九十年十一月份起即未發給原告工程獎金；嗣因原告數度陳情，被告乃迭次向
    人事行政局請求釋示，並於人事行政局以九十二年三月六日局給字第０九二００
    五一四五三號函明確表示原告之交通局課長職務並不符合支領工程獎金規定後，
    以被告九十二年四月一日府人三字第０九二００三四四八八號函嘉義縣政府交通
    局轉知原告不得支領工程獎金，已支領者應依規定繳回等情，已據兩造分別陳述
    在卷，並有被告及人事行政局間之數次請示及釋示函文（均影本）附原處分卷暨
    被告承辦人員之簽文及該切結書（均影本）附復審案卷可稽。而依前開所述，原
    告所擔任之建設局課長職務自八十八年十二月被告成立工務局後，因已非被告之
    工程專責單位，而不符合「台灣省政府所屬工程機關員工工程獎金發給要點」第
    十一點及台灣省政府暨行政院人事行政局相關非工程機關領取工程獎金函釋關於
    支領工程獎金之規定，是被告繼續發給工程獎金，該准予核發工程獎金之處分已
    屬違法之授益處分，是被告嗣後不予原告繼續支領，本質上為違法授益行政處分
    之撤銷；並原告是因其擔任建設局課長之職務內容有所變動致不合支領工程獎金
    之規定，故此乃事物本質之變動所必然，並無有何應予保護之信賴存在。況提供
    金錢或可分物給付之情形，信賴表現則是指受益人基於對該違法行政處分的信賴
    、使用所提供之給付，或作成不能回復或難於回復之財產處置，其間並有因果關
    係而言，始足證實或表徵其信賴；若僅為單純主觀期待或消極受領給付，而非積
    極為上開行為者，即難認有信賴表現，參諸司法院釋字第五二五號解釋，即應認
    因欠缺信賴要件，而無信賴保護原則之適用。本件原告僅為消極受領該工程獎金
    之給付，並原告就應返還部分，又已書立切結書表示爾後依規定不得支領時願意
    繳回，更難謂原告有何信賴之表現，故原告以信賴保護原則為爭執，自無可採。
    是被告於知該授益處分確為違法後，即撤銷該違法之授益處分，並其撤銷亦無違
    信賴保護原則，且於公益亦無危害。是依行政程序法第一百十七條、第一百十九
    條及第一百二十一條第一項規定，本件原處分即撤銷原授予原告利益之行政處分
    ，當屬適法。
十二、另原告是因其課長職務之內容變動，故不符合「台灣省政府所屬工程機關員工
    工程獎金發給要點」第十一點及相關函釋之規定，此乃因事實之變動而適用法令
    之結果，並其所適用之法令均為原已存在之規定、函釋，並無因適用新法令而生
    是否違反溯及既往原則之問題，故原告據以爭執，並無可採。又原告應否領取工
    程獎金，既有相關規定可資遵循，故其他縣市政府若有不得領取卻仍發給，乃該
    等處分是否違法之問題，尚不得援引平等原則，主張應受有利之認定，故原告為
    原處分違反平等原則之爭議，亦無可採。
十三、綜上所述，原告之主張並無可採，被告撤銷原准原告領取工程獎金之違法授益
    處分，不准原告繼續支領工程獎金，並請原告繳回切結同意返還之工程獎金，即
    無違誤，復審決定予以維持，亦無不合；又被告撤銷原授予原告利益之領取工程
    獎金處分，既無違誤，是原告即無請求被告發給原告自九十年十一月起至九十一
    年七月止，每月四千八百元，合計四萬一千八百零六元之工程獎金之請求權存在
    。故而原告提起本件訴訟，求為撤銷復審決定及原處分，並請求被告應核發原告
    四萬一千八百零六元之工程獎金，均無理由，應予駁回。又本件屬簡易事件，爰
    不經言詞辯論為之。
十四、又本件係因認原告所擔任之被告所屬交通局觀光發展課課長職務並非屬被告「
    專責工程單位」之課長，故不符合支領工程獎金之要件；是兩造關於所謂具有「
    工程技術資格或技術人員任用資格」或「工程技術專長」，究以原告個人所擁有
    之資格，抑或以交通局課長所屬職系判定之爭議，因與判決結果無影響，故兩造
    關於此部分之陳述及證據，本院即無再予論述及審究之必要；又本件事證已臻明
    確，原告請求訊問證人陳定國、黃春和，調查該證人任職被告期間，雖為經建行
    政職系，仍可請領工程獎金乙節，核無必要，併此敘明。
十五、據上論結，本件原告之訴為無理由，依行政訴訟法第二百三十三條第一項、第
    二百三十六條、第一百九十五條第一項後段、第九十八條第三項前段，判決如主
    文。
中　　　華　　　民　　　國    九十三　　年　  　八　　　月　　  三十　　日
                              高雄高等行政法院第一庭
                                          法      官　  李協明
右為正本係照原本作成。
如不服本判決，應於送達後二十日內，向本院提出上訴狀並表明上訴理由，如於本判
決宣示後送達前提起上訴者，應於判決送達後二十日內補提上訴理由書（須按他造當
事人人數附繕本）。
提起上訴應預繳送達用雙掛號郵票七份（每份三十四元）。
中　　　華　　　民　　　國    九十三　　年　  　八　　　月　　  三十　　日
                                          法院書記官    周良駿
附註：
行政訴訟法第二百三十五條（第一項、第二項）：
對於適用簡易程序之裁判提起上訴或抗告，須經最高行政法院之許可。
前項許可，以訴訟事件所涉及之法律見解具有原則性者為限。
